【裁判字號】    89,上訴,1187
【裁判日期】    890523
【裁判案由】    懲治盜匪條例等
【裁判全文】
臺灣高等法院臺中分院刑事判決                  八十九年度上訴字第一一八七號
    上  訴  人
    即  被  告  己○○
                戊○○
    共      同
    選任辯護人  黃嘉明
右上訴人等因懲治盜匪條例案件，不服台灣台中地方法院八十九年度訴字第一○八號
中華民國八十九年五月二十三日第一審判決（起訴案號：台灣台中地方法院檢察署八
十八年度偵字第一四三五七號）提起上訴，本院判決如左：
    主    文
原判決撤銷。
己○○、戊○○共同意圖為自己不法所有，以強暴致使不能抗拒而取他人之物，己○○處有期徒刑捌年陸月，戊○○處有期徒刑柒年陸月。盜匪所得之金額新臺幣肆拾玖
萬元本票壹紙及讓渡書壹紙發還被害人辛○○。
    事    實
一、己○○因懷疑辛○○在外宣稱其有詐賭行為，心生不滿，於民國（下同）八十八
    年五月八日凌晨零時三十分許，得悉辛○○在臺中市○○路三九三號丙○○經營
    之喬麗服飾店，遂夥同三名不詳姓名成年男子前往上開處所，由己○○與其中二
    人進入店內，並留一人於店外守候。己○○甫入店內即與辛○○發生爭執，辛○○見對方人多勢眾，遂自窗口跳窗逃離現場，己○○旋與前開三名男子基於傷害
    及剝奪行動自由之犯意聯絡，由己○○之同夥將辛○○自臺中市○○路○段一四
    七號前追回並予毆打，再強押辛○○回喬麗服飾店前，與己○○會合後，接續強
    押辛○○分搭二部計程車，剝奪辛○○行動自由至臺中市○○街附近空地，再承
    前共同傷害之犯意，繼續毆打辛○○洩恨，致使辛○○受有胸部挫傷、雙手臂、
    雙小腿多處瘀青挫傷之傷害。又見辛○○不能抗拒，遂萌生盜匪之犯意，共同意
    圖為自己不法之所有，要求辛○○拿出新臺幣（下同）五十萬元，並強取辛○○
    身上之現金一萬元、車號Ａ九－八八六六號自用小貨車行車執照、鑰匙等物，並
    強命辛○○簽具金額四十九萬元之本票一紙及車號Ａ九－八八六六號自用小貨車
    之讓渡書，並招與其等有盜匪犯意聯絡之戊○○攜帶筆、紙及空白本票等物前來
    ，辛○○因已不能抵抗，遂簽發本票及讓渡書與己○○等人，而車號Ａ九－八八
    六六號自用小貨車連同車上貨物，亦遭戊○○取走。嗣辛○○被放行後於同日下
    午四時許向臺中市警察局第二分局文正派出所報案，經警循線查獲己○○，次於
    同月二十六日，辛○○在臺中市○○路與正氣街口，發現其所有之上開自用小貨
    車，乃報警查獲戊○○，並當場扣得該自用小貨車、行車執照、鑰匙（以上均經
    警方發還辛○○）及讓渡書等物。
二、案經辛○○訴由臺中市警察局第二分局報告臺灣臺中地方法院檢察署檢察官偵查
    起訴。
    理    由
一、訊據上訴人即被告（下稱被告）己○○、戊○○均矢口否認有為右揭犯行，被告
    己○○辯稱：伊固有於八十八年五月八日凌晨零時三十分許，在臺中市○○路三
    九三號丙○○經營之喬麗服飾店與告訴人辛○○發生爭執，然當天伊係一人單獨
    前往，並無強押、毆打及強盜之行為云云。被告戊○○辯稱：車號Ａ九－八八六
    六號自用小貨車係告訴人於八十七年七月中旬向伊借款四十萬元，八十八年五月
    八日下午四時許，辛○○在臺中市○○路與正義街口交付該車以清償借款，並當
    場寫讓渡書云云。經查：(一)、右揭犯罪事實，業據告訴人辛○○迭於警訊、偵查
    、原審及本院指訴綦詳（見第一四三五七號偵查卷第十二－十五頁、第三十一頁
    反面－三十二頁；原審卷第三十一－三十二頁；本院卷第三十七頁），核與證人
    丙○○於偵查及本院中證述：被告己○○當天係帶三名男子至喬麗服飾店，其中
    一人在外守候，甫進門即與告訴人發生爭執，告訴人跳窗逃走，即有二人隨後追
    去，另一人繞過店面追出去，約隔十分鐘左右，告訴人被捉到喬麗服飾店前等語
    （見偵查卷第三十八頁反面－三十九頁；本院卷第三十八頁））之情節相符合，
    被告己○○辯稱係自己一人前往，並未毆打及強押告訴人云云，顯非實在。又證
    人癸○○於本院亦證稱：「當天我不在場，我因打牌認識被害人辛○○、被告己○○，聽過被害人辛○○說過被告己○○打牌會作弊，叫我們小心。被告己○○
    曾經說過要找被害人辛○○對質，但什麼時候去找我不知道」等語（見本院卷第
    四十一頁）益見被告己○○確曾懷疑告訴人辛○○在外宣稱其有詐賭行為，而心
    生不滿。(二)、被告戊○○於警訊時供稱：告訴人於八十七年八月間向伊借款四十
    萬元，有簽寫借據，因告訴人業將前開自用小貨車讓渡給伊，有寫讓渡書，故伊
    已將借據歸還云云（見第偵查卷第五頁反面、第六頁），嗣於原審卻改稱：告訴
    人係於七十八年七月十日左右簽發本票向伊借款四十萬元，只有本票沒有借據云
    云（見原審卷第十九頁反面），前後供述不一，已難令人採信，且被告戊○○既
    肯借款四十萬元予告訴人，衡情被告戊○○與告訴人間應相當熟稔而有一定之信
    賴程度，乃被告戊○○對於告訴人之職業、收入情形及家庭狀況等身家與個人經
    濟資料竟全然不知，更係有違常情。況八十八年五月八日下午四時許，辛○○本
    人於臺中市警察局第二分局文正派出所辦公室，由警員林添富製作報案筆錄，此
    有八十八年度偵字第一四三五七號偵查卷附之警訊筆錄足憑（見該號偵查卷第十
    二頁），並經陪同報案之證人劉火生於偵查中證述甚詳（見第一八０三二號偵查
    卷第三十五頁反面）。被告戊○○於警訊及偵查中二度供稱：告訴人係在八十八
    年五月八日下午四時左右，在臺中市○○路與正義街口的泡將車輛交付給伊云云
    （見第一八０三二號偵查卷第五頁反面、第六頁、第二十一頁），顯與事實不符
    ，是被告戊○○辯稱告訴人係讓渡車輛抵償借款之情，並非真實。(三)、雖證人徐
    森雄於原審證稱：伊於八十八年五月七日晚上十時許至翌日凌晨一時許，在戊○○位於臺中市○○街租屋處泡茶等語（見原審卷第三十四頁反面），然告訴人經
    己○○押回喬麗服飾店已是八十八年五月八日凌晨一時許，離開該地時已是凌晨
    一時三十分許等情，業經證人丙○○證述明確，雖證人丙○○堅稱不知告訴人與
    己○○等人係如何離開現場，然告訴人既係在當日凌晨一時三十分許始離開喬麗
    服飾店，則證人徐森雄之證詞即難為被告戊○○不在臺中市○○街附近空地現場
    之有利證詞。又證人甲○○於本院雖證稱：「認識被告二人，都是十幾年的朋友
    ，也認識被害人辛○○，已有五、六年了，是打牌認識。他們之間有認識，我見
    過他們在一起打牌過，二、三年前有打過牌」等語，惟就告訴人辛○○與被告戊○○在何處打牌之情節，卻稱：「在何處打牌還要想一想」（見本院卷第三十九
    頁）；證人乙○○於本院先則證稱：「我認識戊○○，認識有十幾年了．．．（
    認識辛○○否？）認識有三年左右時間，打牌認識的，沒有常打牌，差不多八十
    七年我剛認識，戊○○、辛○○他與我三人打過二、三次．．．是戊○○帶辛○○去我那裏打牌」等語，繼而又稱：「我不知道戊○○與辛○○有無認識，應該
    有」（見本院卷第六十五頁），前後供陳矛盾，其等證詞顯不足據為認定被告戊○○與被害人原本熟識之依據。證人張山水於本院證稱：「我前一時間有找他（
    指被告戊○○）作裝潢，其中有給八十萬元的票，都給他錢了，我不認識被害人
    辛○○，劉某與被告戊○○間糾紛我不清楚」等語（見本院卷第四十頁），其證
    詞亦難據為有利被告等之認定。被告戊○○於本院復舉證人壬○○證述：於八十
    八年五月八日，在正義街與復興路口泡沫紅茶店到戊○○，見到有一個人將汽車
    交與戊○○，互相交換文件云云（見本院卷第六十七頁），惟對於此重要證人，
    被告戊○○於警訊、偵查及原審始終未曾提及，且與被告戊○○於偵查中供陳：
    「（交車有何人在場？）他（指辛○○）與我，我去找他的」等語（見第一八０
    三二號偵查卷第二十一頁）未指有他人在場之情節亦不符合，顯然被告戊○○係
    臨訟圖卸刑責，與該證人相互串證而使證人為迴護之詞，不能據壬○○之證詞為
    有利被告等之認定。(四)、此外，復有診斷證明書、讓渡書、贓物保管收據在卷足
    資佐證（見第一八０三二號偵查卷第十五、十六頁；原審卷第六十七頁）。綜上
  所述，本件事證明確，被告己○○、戊○○所否認與辯解無非卸責飾詞，核無可
    採，其等犯行洵堪認定。辯護人另聲請傳喚證人庚○○、藍江祥與賴慧玲，其中
    庚○○因地址不符合而無從傳喚到庭，另外二名證人因未在本件現場，核無傳喚
    之必要，均附予敘明。
二、核被告己○○所為，係犯刑法第二百七十七條第一項之傷害罪、同法第三百零二
    條第一項之剝奪他人行動自由罪及懲治盜匪條例第五條第一項第一款之盜匪罪；
    核被告戊○○所為，係犯懲治盜匪條例第五條第一項第一款之盜匪罪。被告己○○與前開三名不詳姓名成年男子就傷害、剝奪他人行動自由犯行間；被告己○○
    、戊○○與前開三名不詳姓名成年男子就盜匪犯行間，分別有犯意聯絡及行為分
    擔，均為共同正犯。被告己○○與共犯前後於臺中市○○路○段一四七號前及臺
    中市○○街附近，二度毆打被害人成傷，均係基於單一之傷害犯意，接續為之，
    為接續犯，僅論以單純一傷害罪。被告己○○所犯前開三罪間，有方法結果之牽
    連關係，為牽連犯，應從一重論以懲治盜匪條例第五條第一項第一款之盜匪罪。
    按強盜罪非以傷害人之身體為當然手段，若行為人具有傷害之故意，且發生傷害
    之結果，自應另成立傷害罪名，如經合法告訴且與強盜罪有方法結果之牽連關係
    ，即應依刑法第五十五條之規定處斷；又盜匪而剝奪被害人之行動自由時，是否
    於盜匪罪外，另成立妨害自由罪，須就犯罪行為實施經過之全部情形加以觀察，
    除於妨害自由之行為，已可認為盜匪行為之著手開始，應成立單一之盜匪罪外，
    應認係妨害自由罪及盜匪罪之牽連犯。本案被告己○○初係因辛○○誣指其詐賭
    而至喬麗服飾店尋釁，嗣因告訴人逃脫而本於傷害及剝奪他人行動自由犯意，毆
    打及強押告訴人，待至臺中市○○街附近空地復萌生盜匪犯意強盜財物，此觀諸
    被告己○○係在該地始招有盜匪犯意聯絡之被告戊○○攜空白本票及紙、筆前來
    ，而非自始即備有前開物品乙情，得略知梗概，是被告己○○之傷害及剝奪他人
    行動自由犯行，就其犯罪行為實施經過之全部情形以觀，尚難認包含於盜匪犯行
    之強暴行為或為其當然手段，公訴意旨雖未爰引刑法第二百七十七條第一項及第
    三百零二條第一項之條文，然起訴事實業已論及被告己○○之傷害及剝奪他人行
    動自由犯行，此部分復與前開盜匪犯行部分有牽連犯裁判上一罪關係，本院自得
    併予審究。原審以被告罪證明確，依法論罪科刑，固非無見，惟查：被告己○○
    與共犯前後於臺中市○○路○段一四七號前及臺中市○○街附近，二度毆打被害
    人成傷，原判決未敘明均係基於單一之傷害犯意而接續為之，為接續犯，僅論以
    單純一傷害罪，尚有未洽；又盜匪所得現金一萬元，極易消費而費失，既未扣案
    ，顯然已不存在，原判決諭知此部分盜匪所得應發還被害人，亦有可議。被告等
    上訴意旨均否認有犯罪而指摘原判決不當，固無可取，惟原判決既有上述可議之
    處，自屬無可維持，應由本院撤銷改判。爰審酌被告己○○、戊○○之品行、犯
    罪動機、目的、手段、以暴力傷害及剝奪被害人行動自由並強盜財物，造成被害
    人身體傷害及心理恐懼至鉅，被告己○○犯案程度較被告戊○○更為嚴重，被告
    二人犯後均否認犯行，難認已有悔意等一切情狀，分別量處如主文第二項所示之
    刑，以示懲儆。被告己○○、戊○○盜匪所得之車號Ａ九－八八六六號自用小貨
    車、行照及鑰匙業經警方發還被害人辛○○；又盜匪所得現金一萬元，極易消費
    而費失，既未扣案，顯然已不存在，均毋庸再為發還之諭知，另其等盜匪所得之
    金額四十九萬元本票一紙（未據扣案，然無積極證據證明業已滅失）及讓渡書一
    紙，爰依懲治盜匪條例第七條第一項規定諭知發還被害人辛○○。
三、公訴意旨另以：被告己○○、戊○○強取告訴人辛○○前開財物後，並恐嚇辛○○不得報警，否則將對其家人不利，因認被告等另共同涉有刑法第三百零五條之
    恐嚇罪嫌。訊據被告己○○、戊○○均堅詞否認有為右揭犯行。按告訴人之告訴
    ，係以使被告受刑事訴追為目的，是其陳述是否與事實相符，仍應調查其他證據
    以資審認，最高法院五十二年度臺上字第一三ＯＯ號判例參照。經查，前開事實
    ，除據告訴人指訴外，並無其他證據堪為佐證，本院復查無其他積極證據證明被
    告己○○、戊○○有何公訴人所指之行為，核屬不能證明被告犯罪，本應諭知無
    罪之判決，然公訴意旨認此部分與前開有罪部分有牽連犯裁判上一罪關係，本院
    爰不另為無罪之諭知。
據上論斷，應依刑事訴訟法第三百六十九條第一項前段、第三百六十四條、第二百九
十九條第一項前段，懲治盜匪條例第五條第一項第一款、第七條第一項、第八條，刑
法第二十八條、第二百七十七條第一項、第三百零二條第一項、第五十五條，罰金罰
鍰提高標準條例第一條前段，判決如主文。
本案經檢察官丁○○到庭執行職務。
中      華      民      國    八十九     年      十一     月    二十九  日
                                  臺灣高等法院臺中分院刑事第七庭
                                        審判長法  官  林  榮  龍
                                              法  官  黃  日  隆
                                              法  官  江  錫  麟
右正本證明與原本無異。
如不服本判決應於收受送達後十日內向本院提出上訴書狀，其未述上訴之理由者並
得於提起上訴後十日內向本院補提理由書（均須按他造當事人之人數附繕本）。
                                              書記官  謝  雅  惠
中      華      民      國    八十九     年      十一     月    三十    日
附錄：本案論罪科刑法條全文
刑法第二百七十七條第一項
傷害人之身體或健康者，處三年以下有期徒刑、拘役或一千元以下罰金。
刑法第三百零二條第一項
私行拘禁或以其他非法方法，剝奪人之行動自由者，處五年以下有期徒刑、拘役或三
百元以下罰金。
懲治盜匪條例第五條第一項第一款
有左列行為之一者，處無期徒刑或七年以上有期徒刑：
一、意圖為自己或第三人不法所有，以強暴、脅迫、藥劑、催眠術或他法，致使不能
    抗拒，而取他人之物或使其交付者。
                                                                        Ｉ


司法院資訊處製作；財團法人民間司法改革基金會備份。
